臺灣高雄地方法院刑事判決　　　　　　　　　　　　　九十年度訴字第二九八號
　　公　訴　人　臺灣高雄地方法院檢察署檢察官
　　被　　　告　乙○○
　　指定辯護人　本院公設辯護人甲○○
右列被告因偽造有價證券等案件，經檢察官提起公訴（九十年度偵字第一０００九號
），本院判決如左：
    主    文
乙○○以詐術得財產上不法之利益，處有期徒刑肆月，如易科罰金，以佰元折算壹
日。
    事    實
一、乙○○於民國八十八年間某日在高雄市○○區○○路十三巷九號前拾獲民理國際
    法律事務所丁○○所有、付款人為安泰商業銀行前金分行、票據號碼為ＡＮ00
    00000號至ＡＮ0000000號、未載發票人、發票日、面額、於同年四
    月九日遺失之空白支票九十七張，竟意圖為自己不法之所有，將之侵占入己（侵
    占遺失物部分因追訴權時效經過，業經檢察官為不起訴處分確定）；九十年二月
間，乙○○因故積欠丙○○新臺幣（下同）十萬元，遭丙○○追討，遂意圖為自
    己不法之利益，於同年三月十三日某時，在高雄市○○區○○路十三巷九號住處
    內，在其中票據號碼ＡＮ0000000號之空白支票上，填載發票人為乙○○
    、發票日為九十年三月二十日、面額十萬元後，於當日下午四時許在國軍高雄總
    醫院持交丙○○同事劉美婉轉交丙○○，使丙○○陷於錯誤，認該票據有兌現可
    能、同意收受該支票以為清償、未繼續向乙○○催討債務；嗣丙○○於同年月二
    十日持向中國農民銀行高雄分行提示，為高雄市票據交換所發覺該支票業於八十
    八年四月十二日經民理國際法律事務所丁○○掛失止付，始循線查悉上情。
二、案經高雄縣警察局鳳山分局函請臺灣高雄地方法院檢察署檢察官偵查起訴。
    理    由
一、訊據被告乙○○對於右揭事實均坦承不諱，核與證人即被害人丙○○、民理國際
    法律事務所員工李佳芬、在場人高正明指述情節相符，復有高雄市票據交換所高
    市票交業乙字第０九四六號函暨支票正反面影本、退票理由單、遺失票據申報書
    、掛失止付票據提示人資料查報表附卷可稽，事證明確，被告犯行堪以認定，應
    依法論科。
二、按付款人為安泰商業銀行前金分行、票據號碼ＡＮ0000000號、未載發票
    日、金額、發票人之空白支票，既原為民理國際法律事務所丁○○所有，遭被告
    拾獲後侵占入己並填載發票日、金額，前已述及，則被告以其名義在該空白支票
    上簽發，該票據已經掛失止付，且發票人簽章顯不相同，自無可能兌現，被告竟
    持交不知情之債權人丙○○以清償積欠丙○○之十萬元債務，使丙○○誤認該票
    據有兌現之可能、同意收受該支票以為清償，其施用詐術使債權人丙○○陷於錯
    誤、獲取緩期清償之財產上不法利益，殆無疑義。核被告所為，係犯刑法第三百
    三十九條第二項之詐欺得利罪。爰審酌被告有侵占、搶奪、偽造文書、詐欺等多
    項前科，素行不良，有臺灣高等法院被告全國前案紀錄表、臺灣高雄地方法院檢
    察署刑案資料查註紀錄表可考，拾獲他人遺失支票後予以侵占入己，復持以詐騙
    債權人，獲取財產上不法利益，惟犯後坦承犯行、非無悔意，被害人所受損害不
    大等一切情狀，量處如主文所示之刑，並諭知易科罰金之折算標準，以資懲儆。
三、公訴意旨另以：被告於九十年三月十三日某時，在高雄市○○區○○路十三巷九
    號住處，在其中票據號碼ＡＮ0000000號之空白支票上，填載發票人為乙○○、發票日為九十年三月二十日、面額十萬元以偽造後，於當日下午四時許在
    國軍高雄總醫院持交丙○○同事劉美婉轉交丙○○已行使，因認被告另涉犯刑法
    第二百十六條、第二百零一條第一項偽造有價證券罪嫌。
（一）按我國刑法之偽造罪，係以無權製作（發行）之人冒用他人名義製作（發行）
      為其構成要件，若製作（發行）人係以自己名義或經授權製作（發行），則既
      無冒用他人名義之情事，自無偽造可言；刑法上偽造有價證券罪，以無權簽發
      之人冒用他人名義為要件，若以自己名義簽發，不論空白支票來源如何，因未
      冒用他人名義，自無偽造有價證券可言，行使偽造有價證券罪亦須以該有價證
      券出於偽造為前提，迭經最高法院四十七年度台上字第一０四二號、七十一年
      度台上字第七三一八號、八十年度台非字第九八號闡釋明確。
（二）本件被告係在民理國際法律事務所丁○○所有、付款人為安泰商業銀行前金分
      行、票據號碼ＡＮ0000000號、未載發票日、金額、發票人之空白支票
      上以自己名義簽發，並填載發票日、金額等，前已述及，且有支票正反面影本
      在卷可考，揆諸上揭說明，被告既未冒用他人名義，自無偽造有價證券及行使
      偽造有價證券可言，公訴人認被告另涉犯刑法第二百十六條、第二百零一條第
      一項，顯有誤會。
（三）惟公訴意旨認此部分與前開論罪科刑之詐欺得利間，有方法結果之牽連關係，
      爰不另為無罪之諭知，附此敘明。
據上論斷，應依刑事訴訟法第二百九十九條第一項前段，刑法第三百三十九條第二項
、第四十一條第一項前段，罰金罰鍰提高標準條例第一條前段、第二條，判決如主文
。
本案經檢察官詹美鈴到庭執行職務。
中      華      民      國    九十一    年      六      月    二十八    日
                              臺灣高雄地方法院刑事第三庭
                                      法  官  洪  文  慧
右正本證明與原本無異。
如不服本判決，應於判決送達後十日內，向本院提出上訴狀。
                                      書記官  蔡  語  珊
中      華      民      國    九十一    年      七      月      一      日
